---
title: "Atelier 6 : Regroupement, Résumé et Visualisation"
output:
  prettydoc::html_pretty:
    theme: architect
    toc: true
    number_sections: true
author: "Ntumba Nkengesha Nella"
date: "21-09-2025"
editor_options: 
  chunk_output_type: inline
---

# Préparation des données

Pour commencer, **chargez les packages nécessaires** : {tidyverse}, {here}, {janitor}, et {esquisse}.

```{r}
# Charger paquets
library(tidyverse)
library(here)
library(janitor)
library(esquisse)
```

Maintenant, **lisez le jeu de données dans R**. Le dataframe que vous importez devrait avoir 880 lignes et 21 colonnes. 

```{r}
# Import CSV
tb_brut <- read_csv(here("data", "inde_tuberculose.csv"))

# Vérifiez que les données importées semblent correctes
head(tb_brut)
```

Les noms de nombreuses colonnes dans ce jeu de données contiennent des espaces et des symboles.
Utilisez `janitor::clean_names()` pour donner à vos noms de variables un format propre et cohérent.

```{r}
# Nettoyer les noms de variables
tb_renomme <- tb_brut %>% clean_names()

# Vérification
dim(tb_renomme)
names(tb_renomme)
```

Examinons la variable `education` :

```{r}
tb_renomme %>% count(education)
```

Convertissons `education` en facteur avec un ordre chronologique :

```{r}
tb_propre <- tb_renomme %>%
  mutate(education = factor(education,
                            levels = c("Pas d'éducation",
                                       "Primaire",
                                       "Intermédiaire",
                                       "Secondaire",
                                       "Secondaire  supérieur",
                                       "Diplômé",
                                       "Diplômé et plus",
                                       "Manquant")))
```

# Investigation des coûts de santé

## Étape 1 : Calculer une variable `cout_total`

```{r}
tb_propre2 <- tb_propre %>%
  mutate(cout_total = premiere_visite_cout + deuxieme_visite_cout + troisieme_visite_cout)
```

## Étape 2 : Résumer les coûts par groupe

```{r}
tableau_cout_edu <- tb_propre2 %>% 
  group_by(education) %>%
  summarise(n = n(),
            cout_moyen = mean(cout_total, na.rm = TRUE)) %>%
  arrange(desc(cout_moyen))

tableau_cout_edu
```

# Visualiser les données avec {esquisse}

```{r}
ggplot(tableau_cout_edu, aes(x = reorder(education, -cout_moyen), y = cout_moyen)) +
  geom_col(fill = "steelblue") +
  labs(title = "Coût moyen du traitement par niveau d'éducation",
       x = "Niveau d'éducation",
       y = "Coût moyen (Rs)") +
  theme_minimal()

# Sauvegarde du graphique
ggsave(here("outputs", "cout_par_education.png"), width = 8, height = 6)
```

# Défi Bonus : Comparaison public vs privé

```{r}
tb_propre3 <- tb_propre2 %>% 
  mutate(type_premiere_visite = case_when(
    str_detect(premiere_visite_emplacement, "Pvt") ~ "Privé",
    TRUE ~ "Public"))

tb_propre3 %>%
  group_by(type_premiere_visite) %>%
  summarise(delai_moyen = mean(delai_initiation_traitement_en_jours, na.rm = TRUE),
            retard_moyen = mean(retard_sys_sante_en_jours, na.rm = TRUE),
            n = n())
```
